臺灣桃園地方法院民事判決　　　　　　 100年度簡上字第80號
上　訴　人　台北富邦商業銀行股份有限公司
法定代理人　韓蔚廷
訴訟代理人　張毓麟
被上訴人　　劉瑛（原名：劉月珠）
上列當事人間請求清償債務事件，上訴人對於中華民國100 年4
月28日臺灣桃園地方法院桃園簡易庭100 年度桃簡字第178 號第
一審判決，提起上訴，本院於100 年9 月20日言詞辯論終結，判
決如下：
    主  文
原判決除減縮部分外，暨命上訴人負擔訴訟費用之裁判均廢棄。
上開廢棄部分，被上訴人應給付上訴人新臺幣壹拾參萬伍仟元，
及自民國九十五年二月十二日起至清償日止，按週年利率百分之
五計算之利息。
第一、二審訴訟費用（除減縮部分外）由被上訴人負擔。
    事實及理由
甲、程序方面：
一、按訴狀送達後，原告不得將原訴變更或追加他訴。但減縮應
    受判決事項之聲明者，不在此限。民事訴訟法第255 條第1
    項第3 款定有明文。次按原告於第二審為訴之變更或追加，
    非經他造同意，不得為之。但第255 條第1 項第2 款至第6
    款情形，不在此限。同法第446 條第1 項亦有明文規定。查
    本件上訴人於原審起訴時之聲明為「被告應給付原告新臺幣
    （下同）135,000 元，及自民國95年2 月12日起至清償日止
    ，按週年利率12％計算之利息，暨自95年3 月13日起至清償
    日止，逾期在6 個月內者，按上開利率10％，逾期超過6 個
    月者，按上開利率20％計算之違約金。」，嗣聲明上訴後，
    於100 年7 月11日、100 年8 月1 日準備程序期日當庭撤回
    上開違約金部分之請求，並將遲延利息部分減縮為自「95年
    2 月12日起至清償日止，按週年利率5 ％計算之利息。」，
    上訴人前開減縮遲延利息之請求，核屬減縮應受判決事項之
    聲明，揆諸前開規定，於法並無不合，自應准許之。
二、本件被上訴人經受合法通知，未於言詞辯論期日到場，核無
    民事訴訟法第386 條各款所列情形，爰依上訴人之聲請，由
    其一造辯論而為判決。
乙、實體方面：
一、上訴人部分：
  (一)上訴人起訴主張：被上訴人前於93年10月6 日向上訴人借款
    180,000 元，借款期限自93年10月6 日起至98年10月6 日止
    ，約定利息按週年利率12％計算，並應按月攤還本息，如有
    任何一期本金或利息未按期攤還，除仍按上開利率計息外，
    並應就逾期在6 個月內者，按上開利率10％，逾期超過6 個
    月者，按上開利率20％計算給付違約金。詎被上訴人就上開
    借款僅繳息至95年2 月11日止，經上訴人迭次催討，均置之
    不理，依約被上訴人已喪失期限利益，全部債務視為到期，
    上訴人依兩造間之消費借貸契約，得向被上訴人請求尚積欠
    之借款135,000 元，及自95年2 月12日起至清償日止，按週
    年利率12％計算之利息，暨自95年3 月13日起至清償日止，
    逾期在6 個月內者，按上開利率10％，逾期超過6 個月者，
    按上開利率20％計算之違約金。並於原審聲明：被上訴人應
    給付上訴人135,000 元，及自95年2 月12日起至清償日止，
    按週年利率12％計算之利息，暨自95年3 月13日起至清償日
    止，逾期在6 個月內者，按上開利率10％，逾期超過6 個月
    者，按上開利率20％計算之違約金。
  (二)上訴人上訴主張：上訴人雖因借據正本遺失而無法提供，惟
    被上訴人於向上訴人申請借款時，為利撥款方便，被上訴人
    特開設帳號為000-00-000000-0 0本萬利之帳戶（以下簡稱
    ：系爭帳戶），上訴人並已於93年10月6 日將貸款18萬元撥
    入前開帳戶，被上訴人對此亦不否認，是兩造間有借貸關係
    應可認定。又自貸款申請書之借款年限欄為5 年去推算，自
    貸款日93年10月6 日起算5 年即為98年10月6 日，是本件貸
    款亦應於98年10月6 日即已屆清償期。並為上訴聲明：(1)原
    判決除減縮部分外，暨命上訴人負擔訴訟費用之裁判均廢棄
    。(2)上開廢棄部分，被上訴人應給付上訴人135,000 元，及
    自95年2 月12日起至清償日止，按週年利率5 ％計算之利息
    。
二、被上訴人雖未於言詞辯論期日到場，惟據其於準備程序到場
    所為陳述辯稱：上訴人雖有將18萬元撥入系爭帳戶，惟伊已
    分期清償完畢，上訴人並將借據正本返還給伊。並聲明：上
    訴駁回。
三、得心證之理由：
  (一)本件上訴人起訴主張被上訴人前於93年10月6 日向上訴人借
    款180,000 元，借款期限自93年10月6 日起至98年10月6 日
    止，上訴人並已於93年10月6 日將貸款18萬元撥入被上訴人
    所開設之系爭帳戶內，惟被上訴人僅繳息至95年2 月11日止
    ，經上訴人迭次催討，均置之不理，依約被上訴人已喪失期
    限利益，全部債務視為到期，被上訴人尚有135,000 元借款
    未清償之事實，業據上訴人於原審提出信用貸款申請書影本
    1 紙、轉帳支出、收入傳票影本各1 紙、系爭帳戶申請開戶
    資料及存摺影本1 份（見原審卷第19頁至第22頁、第29頁至
    第32頁），並於本院提出系爭帳戶歷史對帳單1 份、核准貸
    款通知書影本1 紙、還款明細表影本1 份、債權額計算書影
    本1 紙等為證（見本院卷第30頁至第35頁、第37頁至第39頁
    ），被上訴人於本院準備程序時對上訴人有將18萬元撥入伊
    所申請使用之系爭帳戶之事實，並不爭執，惟以伊有按期攤
    還借款，全部借款已清償等語置辯。是上訴人主張兩造間有
    借貸關係之事實，堪信為真實可採。
  (二)按當事人主張有利於己之事實者，就其事實有舉證之責任。
    民事訴訟法第277 條前段定有明文。次按「請求履行債務之
    訴，原告就其所主張債權發生原因之事實，固有舉證之責任
    ，若被告自認此項事實而主張該債權已因清償而消滅，則清
    償之事實，應由被告負舉證之責任，此觀民事訴訟法第277
    條之規定自明。」（最高法院28年上字第1920號判例意旨可
    資參照）。查，本件被上訴人就伊有向上訴人借款18萬元之
    事實既不表示爭執，而以伊業已將借款全部清償等語置辯，
    然此為上訴人所否認，依舉證責任分配原則，被上訴人自應
    就其已清償全部債務之事實負舉證之責。惟被上訴人並無法
    舉證以實其說，是其前開所辯，無足採信。又被上訴人僅繳
    息至95年2 月11日，尚有135,000 元借款未清償之事實，業
    據上訴人提出系爭帳戶歷史對帳單1 份、還款明細表影本1
    份、債權額計算書影本1 紙等為證，而前開系爭帳戶歷史對
    帳單1 份、還款明細表均為電腦列印之資料，且被上訴人未
    清償之借款僅有135,000 元，上訴人實無為追討借款而故意
    偽造上開對帳單及還款明細表之必要。從而，上訴人主張被
    上訴人僅繳息至95年2 月11日，尚有135,000 元借款未清償
    之事實，亦堪信為真實可採。
四、綜上所述，上訴人主張兩造間成立借貸關係，並本於消費借
    貸之法律關係，請求被上訴人給付135,000 元，及自95 年2
    月12日起至清償日止，按週年利率5 ％計算之遲延利息，為
    有理由，應予准許。原審為上訴人敗訴之判決，尚有未洽。
    上訴意旨指摘原判決不當，求予廢棄改判，為有理由。爰由
    本院予以廢棄改判，如主文第2 項所示。
五、據上論結，本件上訴為有理由，依民事訴訟法第436 條之1
    第3 項、第450 條、第385 條第1 項前段、第78條、第463
    條，判決如主文。
中    華    民    國    100   年    10    月    4    日
                  民事第二庭  審判長法  官  劉克聖
                                    法  官  袁雪華
                                    法  官  高明德
上列正本證明與原本無異。
本件不得上訴。
中    華    民    國    100   年    10    月    4    日
                                    書記官  崔青菁